【裁判字號】    95,訴,2250
【裁判日期】    950227
【裁判案由】    違反槍砲彈藥刀械管制條例等
【裁判全文】
臺灣桃園地方法院刑事判決              95年度訴字第2250號
公  訴  人  臺灣桃園地方法院檢察署檢察官
被      告  丙○○
選任辯護人  鍾明達律師
上列被告因違反槍砲彈藥刀械管制條例等案件，經檢察官提起公
訴（95年度偵字第1849號、95年度偵字第2754號），本院判決如
下：
    主  文
丙○○未經許可，持有可發射子彈具有殺傷力之改造手槍，處有
期徒刑參年肆月，併科罰金新臺幣陸萬元，罰金如易服勞役，以
新臺幣貳仟元折算壹日。扣案之仿BERETTA 廠八四型半自動手槍
換裝土造金屬槍管而成具傷力之改造手槍壹支（槍枝管制編號:
0000000000號，含彈匣壹個）、土造子彈壹顆，均沒
收之。
    事  實
一、緣丙○○、乙○○與張峻榮（另經臺灣桃園地方法院檢察署
    通緝中）於民國94年11月11日凌晨2 時30分許，在桃園縣桃
    園市○○路60號3 樓之「重量舞廳」門口，因債務糾紛而與
    某不詳姓名年籍綽號「阿耀」之成年男子、甲○○及陳文傑
    等人發生爭執，竟基於傷害人身體之共同犯意聯絡，先動手
    互毆，隨即由張峻榮取出其非法持有之仿BERETTA 廠84型半
    自動手槍換裝土造金屬槍管之具殺傷力之改造手槍1 支（槍
    枝管制編號0000000000號，含彈匣1 個）且已填裝具殺傷力
    之土造子彈及制式子彈（共計5 顆）後，丙○○見狀，明知
    可發射子彈具有殺傷力之改造手槍及子彈均為管制物品，未
    經中央主管機關許可，不得擅自持有，竟基於持有改造手槍
    及子彈之犯意，自張峻榮手中取得上開手槍，並朝向甲○○
    大腿處開槍2 次，因而使甲○○之左大腿受有槍傷之傷害（
    涉嫌傷害部分，業經甲○○具狀撤回告訴，至乙○○涉犯傷
    害部分，本院另為不受理判決；而丙○○部分則不另為不受
    理之諭知，詳如後述），丙○○並隨即持上開手槍（內含具
    殺傷力之土造子彈具直徑約8.8MM 金屬彈頭2 顆、口徑0.38
    吋制式子彈1 顆）與乙○○一同離開，於途中行經桃園縣桃
    園市○○路旁之溝渠，遂將該槍、彈藏放置在該處，嗣經警
    循線查獲上情，且於95年1 月13日晚上10時40分許，丙○○
    至台北市政府警察局中山分局投案，並帶同員警至前揭溝渠
    處取出具有殺傷力之仿BERETTA 廠84型半自動手槍換裝土造
    金屬槍管而成之改造手槍1 支（槍枝管制編號:0000000000
    號，含彈匣1 個）及具殺傷力之土造子彈（具直徑約8.8MM
    金屬彈頭）2 顆、口徑0.38吋制式子彈1 顆，因而扣得上開
    手槍1 支及子彈3 顆（其中土造子彈1 顆、制式子彈1 顆業
    經送鑑實際試射而擊發）。
二、案經桃園縣政府警察局桃園分局及臺北市政府警察局報請臺
    灣桃園地方法院檢察署檢察官偵查起訴。
    理  由
壹、程序部分
一、本案卷附扣押筆錄、扣押物品目錄表均為公務員職務上製作
    之紀錄文書，依刑事訴訟法第159 條之4 第1 款規定，得為
    證據。
二、卷附內政部警政署刑事警察局95年1 月23日刑鑑字第095000
    9719號槍彈鑑定書，其本質上係屬被告以外之人於審判外之
    書面陳述，而屬刑事訴訟法第159 條第1 項所規定之傳聞證
    據。惟檢察官、被告及辯護人均未於言詞辯論終結前聲明異
    議，本院復審酌上開鑑定書及鑑定函文係依專業之方法進行
    鑑驗，其作成之情況並無不適當之情形，爰依刑事訴訟法第
    159 條之5 第2 項規定，視為其同意作為證據，而有證據能
    力。
三、被告以外之人於審判外之陳述，雖不符同法第159 條之1 至
    第159 條之4 之規定，但經當事人於審判程序同意作為證據
    ，法院審酌該言詞陳述或書面陳述作成時之情況，認為適當
    者，亦得為證據；當事人、代理人或辯護人於法院調查證據
    時，知有第159 條第1 項不得為證據之情形，而未於言詞辯
    論終結前聲明異議者，視為有前項之同意，此則據同法第15
    9 條之5 規定甚明。鑒於採用傳聞證據排除法則之重要理由
    之一，係因傳聞證據未經當事人之反詰問予以覈實，若當事
    人願放棄對原供述人之反對詰問時，原則上即可承認該傳聞
    證據之證據能力，而揆諸我國刑事訴訟法第159 條之5 之立
    法理由，除參照前述傳聞證據排除法則之基本法理外，亦參
    考日本刑事訴訟法第326 條之立法例，查日本刑事審判實務
    之運作，有關檢察官及被告均同意作為證據之傳聞書面材料
    或陳述，可直接援引該國刑事訴訟法第326 條作為傳聞例外
    之法律依據，僅在檢察官與被告不同意之情況下，乃須根據
    其他傳聞例外規定俾以斟酌該等書面材料或陳述是否具有證
    據能力，在當事人間無爭執之案件中，傳聞證據基本上均可
    依據前引規定提出於法院使用。職是之故，我國刑事訴訟法
    第159 條之5 之適用應可作同上之解釋。經查，本件判決內
    所示之被告丙○○以外之人於警詢之陳述，固均屬傳聞證據
    ，惟辯護人雖知上開證據資料為傳聞證據，但於本院準備程
    序及審判期日中則表示對上開證據資料之證據能力不予爭執
    ，且迄至言詞辯論終結前亦未再聲明異議；而公訴檢察官、
    被告及其辯護人於本院準備程序或審判期日中則均表示同意
    上開證據資料有證據能力。本院審酌上開證據資料製作時之
    情況，尚查無違法不當及證明力明顯過低之瑕疵，亦認為以
    之作為證據應屬適當，故揆諸前開法律規定與說明，爰逕依
    刑事訴訟法第159 條之5 規定，認前揭證據資料均例外有證
    據能力。
四、按被告以外之人於偵查中向檢察官所為之陳述，除顯有不可
    信之情況者外，得為證據。證人李威穎、黃書勤、蔡穎祥於
    偵查中向檢察官所為之陳述，已依法於檢察官訊問前或後具
    結，有證人結文3 紙附卷可稽，已可擔保其係據實陳述，又
    渠等於偵查中向檢察官所為之陳述，亦無非出於真意或有何
    違法取供之情形，並無任何顯有不可信之情況，且被告及辯
    護均不爭執渠等證詞之證述能力，故渠等於偵查之證述，應
    有證據能力。
貳、實體部份
一、上開犯罪事實，迭據被告丙○○於警詢、檢察官偵查及本院
    調查、審理時均坦承不諱，此外，復有證人李威穎、蔡穎祥
    、黃書勤於警詢、偵查時之證述明確，及證人甲○○、陳文
    傑、吳家銘、彭士哲、郭大維於警詢證述綦詳，亦有扣押筆
    錄、扣押物品目錄表、照片等附卷可資佐證，且有扣案之改
    造手槍1 支、子彈3 顆可按。而扣案之上開改造手槍1 支、
    子彈3 顆經送內政部警政署刑事警察局鑑驗結果：送鑑手槍
    1 支，係由仿BERETTA 廠84型半自動手槍製造之槍枝換裝土
    造金屬槍管而成之改造手槍，機械性能良好，可擊發適用之
    子彈，具有殺傷力；送鑑土造子彈2 顆，具直徑約8.8MM 金
    屬彈頭，具殺傷力；而送鑑制式子彈1 顆，係口徑0.38吋制
    式子彈，經檢視彈底具撞擊痕跡，經實際試射可擊發，認具
    殺傷力，有該局95年1 月23日刑鑑字第0950009719號槍彈鑑
    定書1 份在卷可按，是被告前開自白核與事實相符，應屬可
    採。本件事證已臻明確，被告上開犯行洵堪認定。
二、關於刑法之修正：
  (一)被告行為後，94年2 月2 日修正公布之刑法修正條文已於95
    年7 月1 日施行。而按行為後法律有變更者，適用行為時之
    法律。但行為後之法律有利於行為人者，適用最有利於行為
    人之法律，上開修正施行後之刑法第2 條第1 項定有明文（
    刑法第2 條規定係規範行為後法律變更所生新舊法律比較適
    用之準據法，於新法施行後，應逕適用新法第2 條第1 項之
    規定，為「從舊從輕」之比較，最高法院95年第8 次刑事庭
    會議決議）；又同法第11條之規定亦於同次修正為「本法總
    則於其他法律有刑罰或保安處分之規定者，亦適用之。但其
    他法律有特別規定者，不在此限。」其性質上屬於「過橋條
    款」，而為法律適用之準據，且無關乎犯罪行為可罰性要件
    之變更，自應逕行適用裁判時有效之上開現行條文，核先敘
    明。
  (二)罰金刑最低額度部分，依修正前刑法第33條第5 款規定為銀
    元1 元以上，依罰金罰鍰提高標準條例第1 條前段提高為10
    倍（提高後折算為新臺幣30元），修正後刑法第33條第5 款
    則修正為新臺幣1 千元以上，以百元計算。比較修正後之罰
    金刑最高度部分，行為時法與裁判時法輕重相同，行為時法
    並無不利於被告情形，而就修正之罰金刑最低度部分，行為
    時法較有利於被告，自以修正前之法律較有利於被告。
  (三)罰金易服勞役部分：被告行為時刑法第42條第2 項前段係規
    定：「易服勞役以1 元以上3 元以下折算1 日。」，又易服
    勞役折算標準，業據修正前罰金罰鍰提高標準條例第2 條前
    段規定，就其原定數額提高為100 倍折算1 日，則本件被告
    行為時之易服勞役折算標準，應以銀元300 元折算1 日，即
    新臺幣900 元折算1 日。惟95年7 月1 日修正公布施行之刑
    法第42條第3 項前段規定：「易服勞役以新臺幣1 千元、2
    千元或3 千元折算1 日。」，茲比較修正前後之易服勞役折
    算標準，以修正後刑法第42條第3 項前段之規定，較有利於
    受刑人，則應依刑法第2 條第1 項後段規定，適用修正後之
    刑法第42條第3 項前段規定，諭知罰金部分如易服勞役之折
    算標準。
三、核被告持有改造手槍及子彈之行為，係犯槍砲彈藥刀械管制
    條例第8 條第4 項之未經許可持有其他可發射子彈具殺傷力
    之手槍罪及同法第12條第4 項未經許可持有子彈罪。本件被
    告前揭持有具有殺傷力之制式子彈1 顆、土造子彈2 顆之行
    為，因子彈均屬同條例第12條第4 項規定所處罰之子彈，所
    侵害者係單一社會法益，僅犯單一之未經許可持有子彈罪。
    又被告同時持有改造手槍及子彈之行為，係以一行為觸犯二
    罪名，為想像競合犯，應依刑法第55條前段之規定，從一重
    論以同條例第8 條第4 項未經許可持有其他可發射子彈具有
    殺傷力之槍枝罪。爰審酌被告無視法律之禁止規定，猶持具
    有殺傷力之改造槍枝、子彈，對社會治安造成潛在危害甚鉅
    ，其行為不宜輕宥，惟念其犯後已坦承犯行，態度尚可，雖
    曾持上開槍枝傷害人，然已和被害人達成和解等一切情狀，
    量處如主文所示之刑，並就其罰金部分諭知易服勞役折算標
    準，以示懲儆。扣案之具傷力之仿BERETTA 廠84型半自動手
    槍換裝土造金屬槍管之具殺傷力之改造手槍1 支（槍枝管制
    編號0000000000號）及具殺傷力之土造子彈（具直徑約8.8M
    M 金屬彈頭）1 顆，均屬違禁物，已如前述，應依行為時刑
    法第38條第1 項第1 款規定，沒收之。至於業經送鑑定試射
    具殺傷力之8.8MM 土造子彈1 顆及另1 顆口徑0.38吋制式子
    彈1 顆，因已試射擊發，以及原置放於上揭改造手槍內子彈
    2 顆業經被告擊發，均已不再具殺傷力且結構已不完整，非
    違禁物，雖供被告犯罪所用之物，然均非被告所有，業據被
    告陳明在卷，爰不併予宣告沒收之，附此敘明。
三、公訴意旨另略以：被告丙○○與乙○○共同基於傷害之犯意
    聯絡，由丙○○自張峻榮手中取得上開手槍，並朝向甲○○
    大腿處開槍2 次，因而使甲○○之左大腿受有槍傷之傷害，
    認被告丙○○涉犯刑法第277 條第1 項傷害罪嫌云云。查被
    告丙○○涉犯刑法第277 條第1 項傷害罪嫌，該罪依同法第
    287 條前段規定，須告訴乃論，茲告訴人具狀撤回告訴，有
    刑事撤回告訴狀（和解書）1 份附卷可稽。然公訴人認此部
    分如成立犯罪，亦與前揭違反槍砲彈藥刀械管制條例案件，
    乃一行為侵害數法益，觸犯數罪名，具有想像競合犯之裁判
    上一罪關係，故本院爰不另為不受理之諭知，併此敘明。
據上論斷，應依刑事訴訟法第299 條第1 項前段，槍砲彈藥刀械
管制條例第8 條第4 項、第12條第4 項，刑法第11條前段、第2
條第1 項但書、第55條、第42條第3 項，行為時刑法第38條第1
項第1 款、第2 款，判決如主文。
中    華    民    國    95    年    2    月    27     日
                  刑事第五庭  審判長法  官  潘政宏
                                    法  官  吳勇毅
                                    法  官  陳月雯
如不服本判決，應於判決送達後10日內，向本院提出上訴。
以上正本證明與原本無異。
                                    書記官  吳瓊英
中    華    民    國    96    年    3     月    2     日
附錄本案論罪科刑法條全文：
槍砲彈藥刀械管制條例第8條：
未經許可，製造、販賣或運輸鋼筆槍、瓦斯槍、麻醉槍、獵槍、
空氣槍或第4 條第1 項第1 款所定其他可發射金屬或子彈具有殺
傷力之各式槍砲者，處無期徒刑或5 年以上有期徒刑，併科新臺
幣1 千萬元以下罰金。
未經許可，轉讓、出租或出借前項所列槍枝者，處5 年以上有期
徒刑，併科新臺幣1 千萬元以下罰金。
意圖供自己或他人犯罪之用，而犯前二項之罪者，處無期徒刑或
7 年以上有期徒刑，併科新臺幣1 千萬元以下罰金。
未經許可，持有、寄藏或意圖販賣而陳列第1 項所列槍枝者，處
3 年以上10年以下有期徒刑，併科新臺幣700 萬元以下罰金。
第1 項至第3 項之未遂犯罰之。
槍砲彈藥刀械管制條例第12條:
未經許可，製造、販賣或運輸子彈者，處1 年以上7 年以下有期
徒刑，併科新台幣500 萬元以下罰金。
未經許可，轉讓、出租或出借子彈者，處6 月以上5 年以下有期
徒刑，併科新台幣300 萬元以下罰金。
意圖供自己或他人犯罪之用，而犯前二項之罪者，處3 年以上10
年以下有期徒刑，併科新台幣700 萬元以下罰金。
未經許可，持有、寄藏或意圖販賣而陳列子彈者，處5 年以下有
期徒刑，併科新台幣300 萬元以下罰金。
第1 項至第3 項之未遂犯罰之。


司法院資訊處製作；財團法人民間司法改革基金會備份。
